臺灣高等法院刑事裁定　　　　　　　　　 94年度抗字第887號
抗　告　人　甲○○
被　　　告　乙○○
上列抗告人因聲請發還保證金案件，不服臺灣板橋地方法院中華
民國94年11月7日裁定（94年度聲字第1165號），提起抗告，本
院裁定如下：
    主  文
抗告駁回。
    理  由
一、本件抗告意旨略以：九十四年六月八日開庭時，抗告人已向
    原審表明要撤保，被告於九十四年六月九日至七月十二日在
    觀察勒戒，何以法院不提訊？又讓其離所？且抗告人每每至
    法院查詢被告有無被羈押、觀察勒戒，且有告知法院。而被
    告因自認遭通緝，所以故意不收傳票，實際仍住在該地，請
    發還五萬元保證金等語。
二、原裁定略以：
（一）聲請意旨略以：聲請人甲○○於民國九十三年六月二十三
      日為被告乙○○涉犯妨害自由等案件（九十四年度訴字第
      七五九號）具保獲准，並繳交具保金在案，惟今發現被告
      有預備逃匿情形，謹依刑事訴訟法第一百十九條第二項之
      規定，聲請退保暨發還保證金等語。
（二）按撤銷羈押、再執行羈押、受不起訴處分或因裁判而致羈
      押之效力消滅者，免除具保之責任；具保證書或繳納保證
      金之第三人，將被告預備逃匿情形，於得以防止之際報告
      法院、檢察官或司法警察而聲請退保者，法院或檢察官得
      准其退保。但另有規定者，依其規定；免除具保之責任或
      經退保者，應將保證書註銷或將未沒入之保證金發還，刑
      事訴訟法第一百十九條定有明文。
（三）聲請人即具保人因被告乙○○涉犯妨害自由等案件，前經
      臺灣板橋地方法院檢察署檢察官指定保證金額新台幣（下
      同）五萬元，由聲請人繳納現金後，已將被告釋放，有臺
      灣板橋地方法院檢察署刑事保證金收據一紙在卷可稽。查
      聲請人係於九十四年五月二日具狀向法院報告被告有預備
      逃匿情形，表明被告現時因另案羈押於看守所中等情，惟
      經查詢結果不符，有臺灣高等法院被告乙○○在監在押全
      國紀錄表（九十四年五月十二日查詢）一份在卷可按。嗣
      後，被告確於九十四年六月九日因施用毒品案件，經裁定
      令入臺灣臺北看守所附設勒戒所觀察、勒戒，且於同年七
      月十二日出所，此有臺灣高等法院被告乙○○在監在押全
      國紀錄表一份（九十四年八月十五日查詢）附卷存查，惟
      聲請人遲於九十四年九月十三日始具狀陳報該事，難謂聲
      請人已盡於得防止被告逃匿之際向法院報告之義務。復查
      本院歷次通知被告應於九十四年五月十一日、五月二十五
      日到庭應訊，除五月十一日開庭通知書係由被告同居人簽
      收外，其餘以寄存方式為之，此有歷次送達證書附卷可稽
      。惟被告於上述期日均未到庭，經囑託臺灣臺北地方法院
      檢察署命司法警察應於同年九月七日前拘提被告乙○○到
      案，亦拘提無著，此有臺灣臺北地方法院檢察署九十四年
      九月十六日北檢大來九四助九八三字第五○五八九號函附
      卷可稽。聲請人另於九十四年九月十三日具狀表明被告乙
      ○○另一住址臺北縣三重市○○路○段二一八巷十一號四
      樓，惟依該址通知被告應於同年十月五日到庭應訊，然郵
      局以「應送達處所查無此人」退回。復參酌被告於偵查程
      序最末二次傳喚期日亦未到場，足徵被告顯已逃匿。聲請
      人即具保人未依刑事訴訟法第一百十九條第二項規定，於
      被告預備逃匿之情形，於得以防止之際報告法院，聲請發
      還保證金，於法尚有未合等語，核無不合。。
三、抗告意旨以：抗告人已於被告逃匿前通報法院，依法應退回
    保證金等語，惟查：抗告人於九十四年五月二日所陳報之事
    ，為錯誤者，業經原裁定明白指正，而原審於九十四年五月
    十一日、五月二十五日分別傳訊被告未到，抗告人遲於九十
    四年九月十三日始具狀陳被告之另一地址，而依該址傳喚無
    著等情，原裁定亦剖析明白，足認抗告人並非於被告逃匿前
    即以正確資訊通知法院，因此聲請發還保證金，於法不合，
    至於所指被告觀察勒戒乙節，亦在抗告人書面陳報前，即已
    發生，尚非抗告人事前告知者，而法院未提訊被告，固屬作
    業問題，惟與抗告人解免具保責任尚屬無涉，蓋均發生於被
    告九十四年五月間未到庭後之事，抗告人向原審所陳之時間
    係在此之後，故與所謂「於得以防止之際」之要件不符，從
    而，本件抗告，並無理由，應予駁回。
三、據上論結，應依刑事訴訟法第四百十二條，裁定如主文。
中　　華　　民　　國　　94　　年　　12　　月　　13　　日
　　　　　　　　　刑事第二十一庭審判長法　官　溫耀源
　　　　　　　　　　　　　　　　　　  法　官　段景榕
　　　　　　　　　　　　　　　　　　  法　官　周政達
以上正本證明與原本無異。
不得再抗告。
                                      書記官　陳菊珍
中　　華　　民　　國　　94　　年　　12　　月　　13　　日
